【裁判字號】    91,易,220
【裁判日期】    920325
【裁判案由】    侵占
【裁判全文】
臺灣桃園地方法院刑事判決                          九十一年度易字第二二號
    公  訴  人  臺灣桃園地方法院檢察署檢察官
    被      告  丙○○
右列被告因侵占案件，經檢察官提起公訴（九十年度偵字第一九二二五號），本院判
決如左：
    主    文
丙○○無罪。
    理    由
一、公訴意旨略以：被告丙○○於民國八十九年三、四月間，因對音響之興趣，與告
    訴人吳正達等人合作製造音響器材，主要由告訴人負責出資購買音響零件，被告
    則提供場地負責組裝成品，雙方於九十年一月間，合作關係宣告終結，被告竟意
    圖為自己不法所有，僅將部分零件歸還告訴人，其餘由告訴人所出資購買交付其
    組裝音響之部分零件一批（詳如清冊），則變易持有為所有之意思予以侵占入己
    ，嗣經告訴人如數清點歸還之零件時，發現有部分零件未歸還始查知上情，因認
    被告涉有刑法第三百三十五條第一項侵占罪嫌云云。
二、按犯罪事實應依證據認定之，無證據不得推定其犯罪事實，又不能證明被告犯罪
    者，應諭知無罪之判決，刑事訴訟法第一百五十四條第一項、第三百零一條第一
    項分別定有明文。所謂認定犯罪事實之證據，係指足以認定被告確有犯罪行為之
    積極證據而言，又事實之認定，應憑證據，如未能發現相當證據，或證據不足以
    證明，自不能以推測或擬制之方法，為裁判基礎，最高法院二十九年上字第三一
    ○五號判例、四十年臺上字第八六號判例，明揭此旨。另按認定犯罪事實，所憑
    之證據，雖不以直接證據為限，間接證據亦包括在內，然無論直接或間接證據，
    其為訴訟上之證明，須於通常一般之人均不致於有所懷疑，而得確信其為真實之
    程度者，始得據之為有罪之認定，倘其證明尚未達到此一程度，而有合理性懷疑
    之存在時，即無從為有罪之認定，此亦有最高法院七十六年臺上字第四九八六號
    判例可資參照。又告訴人之告訴，係以使被告受刑事訴追為目的，是其陳述是否
    與事實相符，仍應調查其他證據以資審認，最高法院五十二年臺上字第一三○○
    號判例意旨，可資參照。
三、公訴人認被告涉有上開侵占罪嫌，其理由係以：告訴人於偵查中之指訴；證人邱
    顯詠、劉中和於偵查中之證述；復有告訴人提出音響器材設計書、購買零件之統
    一發票、表列零件項目、照片二張、被告張貼之網路公告等附卷足稽資為論據。
    訊據被告堅決否認有何侵占犯行，辯稱：與告訴人合作組裝音響，由告訴提供大
    部分零件，伊負責組裝、設計，於出國參展回國後，告訴人表示不願合作，到伊
    家將零件取回，後來伊將零件交還給告訴人，不足部分就以十五萬元交給他，就
    雙方合作的關係達成和解，有些音響零件是告訴人不要的，放在伊這邊，伊與告
    訴人之間有誤會。組裝的音響確實有用到告訴人的零件，裝在音響組合之成品及
    實驗用半成品，該音響成品及半成品有些是伊的，有些是告訴人他的，後來伊為
    證人甲○○、丁○○組裝音響所用的零件係伊自己購買的音響零件等語。
四、經查：
  (一)公訴人指被告侵占告訴人如偵查卷第九頁至第十四頁之音響零件，係以告訴人於
    警訊、偵查中之指訴，並僅以告訴人提出上開偵查卷第四頁至第九頁之侵占物品
    名稱表列零件項目清冊、告訴人購買音響零件之發票、音響設計書及照片二張為
    據，惟關於被告於何時、何地自告訴人收受何種音響零件均乏證據，告訴人固提
    出購買音響零件之發票，僅能證明告訴人有購買上開音響零件，然不能據此證明
    被告即自告訴人收受其購買發票所示之音響零件，至其後告訴人向被告表示終止
    合作關係，要求被告將其購買之音響零件返還，被告依照告訴人指示將零件送至
    告訴人高雄家中，其後告訴人再逐一比對，而自行臚列上開偵查卷第九頁至第十
    四頁表列音響零件項目，因不能證明被告自告訴人收受何種音響零件，故不能僅
    以告訴人單一指述，遽認被告確有侵占告訴人上開如偵查卷第九頁至第十四頁表
    列音響零件項目之音響零件。
  (二)又按證人之證言，依內容可分為體驗之供述與意見之供述，前者係就親身體驗之
    客觀事實所為之供述，原則上具有證據能力；後者則供述其個人判斷某事項之意
    見，因一般證人對該事項未必具備專門知識經驗，與鑑定人或鑑定證人係本其專
    業而提供判斷意見之情形有別，其意見之判斷，自不免生個人主觀偏見與錯誤臆
    測之危險，刑事訴訟法乃於第一百六十條明定其不得作為證據，此即學理上所稱
    之意見法則。但證人於供證時，常就其體驗事實與個人判斷意見參雜不分，一併
    供述，事實審法院自應將其中無證據能力之屬於證人個人意見部分予以排除，僅
    得就證人體驗之供述，為證據價值之判斷（最高法院八十八年度台上字第二一九
    六號判決意旨參照），經查證人邱顯詠於偵查中證稱：「（你是否知道被告有侵
    占告訴人的東西？）我認為有，因我之前與被告有合作過，約是八十三年間，我
    們是因興趣在一起研究，也有被侵占過零件」（見偵查卷第二六頁背面）等語，
    證人劉中和於偵查中證稱：「（是否知道被告有侵占告訴人的東西？）有無侵占
    ，我不清楚，都是告訴人出錢買的零件，我聽乙○○說有的零件在被告那邊，我
    不知被告是否有還東西給告訴人。」（見偵查卷第二七頁背面）等語，顯見證人
    邱顯詠、劉中和之證言屬於個人主觀意見之供述，依照前開最高法院判決意旨，
    自應將上開證人邱顯詠、劉中和無證據能力之個人意見排除。
  (三)又告訴人指被告在網路張貼之公告（見偵查卷第十五頁），販賣告訴人交予其之
    音響電子零件irfp244云云，查被告承認偵查卷第十五頁網路之公告係伊張貼，
    然表示網路張貼販賣之音響電子零件irfp244係伊自行向國外購得等語，並提出
    購物收據為憑（見偵查卷第三二頁），被告固有在網路張貼廣告，然並不能以此
    推認被告即有侵占告訴人提供被告之音響電子零件irfp244，且查被告張貼網路
    公告之時間為九十年五月四日，被告向國外廠商購買上開電子零件之時間為九十
    年四月十三日，足證被告所述張貼在網路公告販賣之上開音響電子零件係伊購得
    一節，尚堪採信。
  (四)又告訴人又指被告於檢察官對被告提起公訴後，又將其侵占告訴人之音響零件，
    販賣予甲○○及丁○○云云，經本院傳訊甲○○及丁○○於九十一年七月三十日
    到庭作證，證人甲○○證稱：「（何時跟被告買的東西？）」是九十年五月二十
    九日匯款給被告的。匯款影本附卷，機器是九十年九、十月間交給我的。」等語
    ，證人丁○○證稱：「機器是我向被告買的，是去年十二月或今年一月交貨給我
    的我是以網路銀行匯款給被告的。」等語，並經本院當庭勘驗結果，由告訴人拆
    解機器，被告賣給證人甲○○機器內，有一個變壓器、四顆電容器，告訴人表示
    是告訴人的；被告賣給證人丁○○先生的機器內，告訴人表示有四顆電容器，是
    告訴人的等情，告訴人並提出購買上開變壓器、電容之收據提出本院為證（以上
    詳見本院九十一年七月三十日訊問筆錄）。雖被告為證人王安定及丁○○組裝之
    音響內，有與告訴人曾經購買相同之變壓器及電容，惟並不能據此推認被告侵占
    告訴人之變壓器及電容，而後組裝在音響上再出售予證人王安定及丁○○，況且
    被告亦提出購買與告訴人相同型式變壓器、電容之收據及訂購單為證（附本院卷
    ），是被告稱組裝在證人音響上便變壓器及電容係伊購得一節，尚堪採信。至告
    訴人其後另指安裝在證人甲○○、丁○○之MultiCap PRMFX 5.0UF 100V電容，
    被告所指購得之臺灣代理商並未販賣云云，然亦不能以此即推認安裝在證人王安
    定、丁○○音響之電容即為被告侵占告訴人購得之電容，且被告於九十年一月十
    七日到庭訊問即攜帶與告訴人所指相同之電容一袋約五十個，並庭呈一個予法院
    為證（附本院證物袋內），益足以證明被告所述，組裝在證人甲○○、丁○○音
    響上之零件，係伊購得一節，足堪採信。
  (五)末查，被告與告訴人合作關終結後，於九十一年三月十五日達成和解，被告同意
    給付告訴人十五萬元，並已依約履行完畢，此有和解書一份附卷可稽（附本院卷
    ），了結雙方合作組裝音響關係，足徵被告應無不法所有之意圖甚明。
五、綜右理由，公訴人所引證據，既不足援為不利於被告認定之依據，此外復查無其
    他任何積極證據足以證明被告確有公訴人所指前開侵占犯行，依照上開二、說明
    ，被告犯罪尚屬不能證明，應為無罪之諭知。
據上論斷，應依刑事訴訟法第三百零一條第一項，判決如主文。
本案經檢察官黃俊華到庭執行職務。
中      華      民      國    九十二    年      三      月    二十五    日
                                臺灣桃園地方法院刑事第庭
                                      法  官  黃永定
右正本證明與原本無異。
如不服本判決，應於判決送達後十日內，向本院提出上訴狀。
                                      書記官  邱仲騏
中      華      民      國    九十二    年      三      月    二十五    日


司法院資訊處製作；財團法人民間司法改革基金會備份。
